【裁判字號】    99,交訴,40
【裁判日期】    991230
【裁判案由】    公共危險
【裁判全文】
臺灣宜蘭地方法院刑事判決              99年度交訴字第40號
公  訴  人  臺灣宜蘭地方法院檢察署檢察官
被      告  張漢鐘
上列被告因公共危險案件，經檢察官提起公訴（99年度偵字第
3268號），本院判決如下：
    主  文
張漢鐘犯肇事致人傷害逃逸罪，處有期徒刑陸月，如易科罰金
，以新臺幣壹仟元折算壹日。
    犯 罪 事 實
一、張漢鐘於民國99年6月10日晚間，駕駛車牌號碼QV-7618號自
    用小客車，沿宜蘭縣冬山鄉○○路由羅東往三星方向行駛，
    於同日19時54分許，在宜蘭縣冬山鄉廣安村廣興橋西向外側
    車道，不慎撞擊同向行駛在前由陳林素雲所騎乘之電動腳踏
    車，致陳林素雲人、車倒地，受有頭部撕裂傷、左脛骨骨折
    、左腿與左腳挫傷併撕裂傷之傷害（過失傷害部分業據陳林
    素雲撤回告訴，另由臺灣宜蘭地方法院檢察署檢察官為不起
    訴處分）。張漢鐘明知駕駛動力交通工具肇事，不思停留於
    現場處理及照護傷者陳林素雲，竟萌生肇事逃逸之犯意，隨
    即駕車離去。嗣經警據報前往處理，現場發現張漢鐘上開自
    用小客車遺留之玻璃碎片及車燈座墊等物，經調閱肇事現場
    附近監視器，始循線查獲。
二、案經宜蘭縣政府警察局羅東分局報告臺灣宜蘭地方法院檢察
    署檢察官偵查起訴。
    理  由
一、按被告以外之人於審判外之陳述，雖不符刑事訴訟法第159
    條之1至第159條之4之規定，而經當事人於審判程序同意作
    為證據，法院審酌該言詞陳述或書面陳述作成時之情況，認
    為適當者，亦得為證據，刑事訴訟法第159條之5第1項定有
    明文。經查，下列所引被告張漢鐘以外之人於審判外之言詞
    及書面陳述，雖屬傳聞證據，但檢察官及被告於本院審判期
    日中，均同意此部分之證據有證據能力，本院審酌上開證據
    資料製作時之情況，尚無違法不當及證明力明顯過低之瑕疵
    ，亦認為以之作為證據應屬適當，依前開刑事訴訟法第159
    條之5規定，認前揭證據資料均有證據能力。
二、訊據被告張漢鐘固坦承於99年6月10日19時54分許，駕駛車
    牌號碼QV-7618號自用小客車行經宜蘭縣冬山鄉廣安村廣興
    橋西向外側車道時，不慎撞擊同向行駛在前由被害人陳林素
    雲所騎乘之電動腳踏車，致被害人受有前述傷勢等情不諱，
    惟矢口否認有肇事逃逸犯行，辯稱：伊當天從羅東高級商業
    職業學校出發要回家，駕車不慎撞到1台載水果的中型貨車
    ，導致伊自用小客車引擎蓋掀起，其後伊開車因為引擎蓋掀
    起造成視線不良，且車輛經過橋樑的橋縫時都會發出蠻大聲
    響，所以在本案事發當時，伊並沒注意到有撞到他車的聲響
    ，是之後警察打電話通知伊，經伊比對自用小客車上確實留
    有被害人電動腳踏車的漆痕，才知道這件事。如果伊當時知
    道撞到人，一定會下車察看，伊確無肇事逃逸犯意云云。惟
    查：
 (一) 被告於前開時、地，駕駛上開自用小客車與被害人所騎乘之
    電動腳踏車發生碰撞，致被害人人車倒地，並受有前開傷勢
    等事實，業據被告坦認在卷，核與被害人於警詢證述之情節
    相符，並有道路交通事故現場圖、道路交通事故調查報告表
    (一)、(二)各1份、現場照片、車損照片、監視錄影器翻拍照片
    、財團法人羅許基金會羅東博愛醫院99年8月27日（99）羅
    博醫字第2010080165號函所附急診診療病歷影本在卷可證，
    上開事實堪以認定。
 (二) 被告雖辯稱肇事當時不知撞到被害人，並無肇事逃逸故意云
    云，但查：(一)被害人之電動腳踏車受有車輪框斷裂、嚴重歪
    曲變形之損壞，而被告之自用小客車則不僅右車燈損壞，且
    造成右車燈之玻璃碎片及燈座均掉落現場，有現場照片、車
    損照片存卷可查。另被害人之電動腳踏車受撞擊後，刮地痕
    達3.5公尺，亦有卷附道路交通事故現場圖可憑。是依兩車
    受損情況以及被害人電動腳踏車於受撞擊後所造成之刮地痕
    ，可見被害人之電動腳踏車明顯係遭相當力道撞擊所致，顯
    非輕微擦撞，被告所駕自用小客車與被害人之電動腳踏車既
    係直接撞擊，且有相當力道，被告身處肇事自用小客車內，
    且為駕駛人，對於自己駕駛之車輛與他車發生撞擊，自當有
    所察覺。(二)依卷附道路交通事故現場報告表、現場照片所示
    ，肇事路段路面平坦、並無缺陷，亦無何橋樑接縫，證人即
    到場處理員警許進德亦於本院審理中結證稱：廣興橋面路況
    良好，並無凹洞等情明確（見本院卷第26頁），被告以車輛
    行經橋面接縫會發出聲響等情資為辯解，洵屬無據。(三)至被
    告辯稱：因自用小客車引擎蓋掀起造成視線障礙等情，固與
    證人許進德證述：因被告在筆錄陳述之前發生車禍，所以警
    方針對被告所說車禍時段往前過濾監視器畫面，在廣興、永
    興路口的監視畫面有被告行經車輛的錄影畫面，被告車輛之
    引擎蓋確實有掀起的情形等語相符（見本院卷第23頁），並
    有錄影監視擷取畫面在卷可佐（見本院卷第33頁），可堪認
    定。然被告與被害人車輛既係直接撞擊，且有相當力道，此
    概如前述，被告身為自用小客車駕駛人，自當有所察覺，被
    告以引擎蓋遮擋視線云云置辯，亦不足採信。(四)綜前所述，
    本件依兩車撞擊之力道，被告為自用小客車駕駛人，對於所
    駕駛車輛與他車發生碰撞一節應有所察覺，被告辯稱肇事當
    時不知撞擊到被害人電動腳踏車云云，不足採信。
 (三) 查電動腳踏車於行進中遭汽車自後撞擊，腳踏車駕駛人、車
    必然失去重心滑倒，此乃一般之常識。被告已察覺所駕駛之
    自用小客車撞擊被害人之電動腳踏車，竟未進一步確認被害
    人傷勢及協助救助，即逕行離去現場，被告明知肇事致人傷
    害而逃逸，至為顯明。
 (四) 綜上所述，被告所辯為無理由，本件事證明確，被告肇事致
    人傷害逃逸之犯行堪以認定，應依法論科。
三、核被告所為，係犯刑法第185條之4之肇事致人傷害逃逸罪。
    爰審酌被告於肇事後未停車察看，及時給予被害人必要之救
    助或報警處理，反而駕車駛離現場，犯後復否認犯行，冀圖
    脫免責任，實屬不該；惟考量被告並無前科，素行尚佳，其
    犯後業與被害人達成和解，賠償新臺幣19萬元，檢察官並求
    刑有期徒刑6月等一切情狀，量處如主文所示之刑，並諭知
    易科罰金之折算標準。
據上論結，應依刑事訴訟法第299條第1項，刑法第185條之4、第
41條第1項前段，判決如主文。
本案經檢察官張立言到庭執行職務
中    華    民    國    99    年    12    月    30    日
              刑事第四庭審判長法  官  林楨森
                              法  官  辜漢忠
                              法  官  鄧晴馨
上正本證明與原本無異。
如不服本判決，應於收受送達後10日內向本院提出上訴狀（應附
繕本）。其未敘述上訴理由，應於上訴期間屆滿後20日內補提理
由書狀於本院，上訴於臺灣高等法院。
                              書記官  林怡君
中    華    民    國    99    年    12    月    30    日
本案論罪科刑主要法條：
中華民國刑法第185條之4
（肇事遺棄罪）
駕駛動力交通工具肇事，致人死傷而逃逸者，處 6 月以上 5 年
以下有期徒刑。

司法院資訊處製作；財團法人民間司法改革基金會備份。
